臺灣嘉義地方法院民事判決
111年度訴字第69號
原      告  國防部  
法定代理人  邱國正  
訴訟代理人  林志宏律師
被      告  嘉義市經國新城D社區管理委員會

法定代理人  孫淑華  
訴訟代理人  應誠    
上列當事人間確認區分所有權人會議無效事件，在民國111年9月
5日言詞辯論終結，本院判決如下：
    主  文
一、確認嘉義市經國新城D社區於民國110年12月11日區分所有權
    人會議所為「提案一：住戶規約修訂案，案由二：修訂經國
    新城D社區地下室停車位抽籤辦法。」及「提案一：住戶規
    約修訂案，案由七：增訂經國新城D社區管理委員會辦理房
    屋買賣及國防部出售空屋處理辦法案。」之決議無效。
二、確認嘉義市經國新城D社區於民國109年12月12日區分所有權
    人會議為「提案二：提案人：委員會，案由：經國新城D棟
    管理委員會辦理房屋買賣及國防部出售空屋處理辦法案。」
    之決議無效。
三、訴訟費用由被告負擔。
    事實及理由
一、原告主張：          
㈠、嘉義市經國新城D社區（下稱本件社區）民國110年12月11日
    區分所有權人會議（下稱本件110年區分所有權人會議）所
    為「提案一：住戶規約修訂案，案由二：修訂經國新城D社
    區地下室停車位抽籤辦法。」的決議無效：
　⒈本件社區94年住戶規約第3條第4項第1款原約定「地下室停車
    位：應由每戶一車位抽籤分配之，並負擔該停車位應繳之設
    備使用費，…」、第4項第3款約定「本社區汽機車停車位使
    用管理辦法由管理委員會訂定之，其停車位使用契約格式如
    附件二。」，被告並據此訂立「經國新城D社區人員及汽（
    機）車進出與停車位使用管理辦法」及「經國新城D社區地
    下室停車位抽籤辦法」（下稱本件抽籤辦法，原內容如附表
    原條文內容所示）作為規約附件11、12，前開規約内容並持
    續沿用至102年住戶規約，並無修正。
　⒉但是，被告於97年12月3日召開97年區分所有權人會議，通過
    臨時動議決議「本次區分所有權人分配停車位後，除住戶互
    相協議更改外，不再另作更動作業。」（下稱本件97年決議
    ），訴外人孫文智因認本件97年決議内容違法無效，起訴請
    求確認該決議無效，經本院110年度訴字第126號民事判決認
    定本件97年決議内容無效。
　⒊不料，被告在收受上開判決後，即於110年12月11日召開本件
    110年度區分所有權人會議，提案修訂本件抽籤辦法，將原
    抽籤辦法條文全數刪除，改訂為如附表修正內容所示，並經
    表決通過該決議案（下稱本件案由二決議）。
　⒋本件社區因地下室停車位不足每戶一車位，原規約及本件抽
    籤辦法採取每年定期抽籤分配停車位使用的方式，對所有區
    分所有權人依其應有部分使用收益屬共用部分的停車位，是
    合乎平等原則、比例原則的管理方式。但是，本件案由二決
    議的内容，刪除原有規約内容及本件抽籤辦法，所修訂内容
    完全是針對原告，片面不當剝奪原告依公平方式每年抽籤取
    得停車位使用權的共用權益，藉以維持原先已經由抽籤獲得
    分配停車位使用的區分所有權人，可不再抽籤而長期持續使
    用停車位的既得利益。所以，本件案由二決議内容，已經違
    反民法818條、公寓大廈管理條例第9條第1項前段規定，且
    是民法第148條第1項規定的權利濫用行為，當屬無效。　
㈡、本件110年區分所有權人會議所為「提案一：住戶規約修訂案
    ，案由七：增訂經國新城D社區管理委員會辦理房屋買賣及
    國防部出售空屋處理辦法案。」、109年12月12日區分所有
    權人會議（下稱本件109年區分所有權人會議)所為「提案二
    ：提案人：委員會，案由：經國新城D棟管理委員會辦理房
    屋買賣及國防部出售空屋處理辦法案。」的決議均無效：
　⒈被告為避免本件原告所有建物經出售後，承購戶取得區分所
    有權後會向被告爭議停車位使用問題，因此在本件109年區
    分所有權人會議提案決議（下稱本件109年決議）通過，訂
    定經國新城D棟管理委員會辦理房屋買賣及國防部出售空屋
    處理辦法(下稱出售空屋處理辦法)。
　⒉該辦法内容為經國新城D棟管理委員會辦理國防部出售空屋處
    理流程圖，針對原告凡派員或者偕同有意承購房屋者至本件
    社區時，均要求管理員必須通知被告主任委員到場，如被告
    主委未到，則婉拒配合讓原告人員及有意承購者進入見社區
    ；如果被告主委到場後，也先檢視原告有沒有先行文告知，
    如果沒有同樣婉拒配合拒絕原告人員及有意承購者進入社區
    ；如有先行文告知者，則由被告主委再安排其他管理委員同
    行進入社區，同時並明確告知有意承購戶本件社區無法提供
    車位，而後被告再召集管理委員會商議因應原告出售所有本
    件社區房屋的對策。
　⒊而上開決議内容，於本件110年區分所有權人會議以「提案一
    ：住戶規約修訂案，案由七：增訂經國新城D社區管理委員
    會辦理房屋買賣及國防部出售空屋處理辦法案」，再次決議
    通過予以追認增訂（下稱本件案由七決議）。
　⒋本件109年決議、案由七決議通過所定，出售空屋處理辦法(
    處理流程圖)，就原告辦理原告專有部分出售過程有須進入
    本件社區時，限制原告的人員及有意承購者須有被告主委在
    場，且有先行文告知被告，在被告主委及另安排的管理委員
    陪同下，方能進入本件社區而至本件原告所有建物，且被告
    並要告知有意承購戶本件社區無法提供停車位等情，已經嚴
    重干涉妨礙原告就專有部分的自由使用、收益、處分權益，
    違反公寓大廈管理條例第4條第1項規定，且也是屬於民法第
    148條規定的權利濫用行為。所以本件109年決議、案由七決
    議内容，也應無效。　
㈢、並聲明：如主文所示。　
二、被告答辯：
㈠、本件案由二決議沒有違反民法第148條、第818條、公寓大厦
    管理條例第9條第1項等規定，應該有效：
　⒈經國新城社區是原告在93年興建而成，原本是要規劃成「一
    個」大型社區，但是因計畫道路開闢而切割成不同區域，經
    國新城社區遂被拆分成數個不同社區，並各自設有管理委員
    會，本件社區即為其中之一。
　⒉原告雖然說經國新城社區整體觀察，停車位足夠，但因實際
    上切割成不同社區，導致每個社區分配到的停車位與戶數不
    同。本件社區共有140戶，原告交付的停車位僅有132格（使
    用執照申請書上記載的停車位僅有123格），顯然無法達成
    一戶一車位的要求。
　⒊原告當初興建經國新城社區時，就本件社區的使用執照申請
    書備註「本基地(D棟)地下二層，不足一部停車位，向H棟地
    下二層借用」。另外，原告在93年9月24日向嘉義市政府工
    務局出具同意書，稱「有關嘉義市建國一五六村新建工程D
    、J、P1、F2等四棟地下室法定停車位不足，依據建築技術
    規則第五十九條之一第一款規定辦理，本部同意D棟地下二
    層不足一停車位向H棟地下二層借用...」等語，嘉義市政府
    收受後，才核准使用執照。所以，從使用執照申請書、同意
    書可知，原告當時承諾規劃H棟部分停車位供D棟使用，以解
    決D棟停車位不足之問題，原告負有補足本件社區停車位的
    義務。
　⒋另外，根據國軍老舊眷村改建條例（下稱眷村改建條例）第1
    條、第5條第1項前段、第6條第1項規定，以及國防部老舊眷
    村新建工程住宅社區規劃設計原則(下稱眷村新建規劃設計
    原則)第10點㈡規定，可知興建新式眷宅的目的是在解決原眷
    戶的居住問題，提供符合法規規定的住宅予原眷戶居住之用
    。原告依照眷村改建條例興建本件社區，就應力求與受益人
    基本生活需求相當，依照建築法規提供充足數量的停車位給
    住戶使用。
　⒌此外，當初眷村改建時，每戶住戶都有簽立一份切結書，內
    容是日後如果分配房屋，每戶都有一個車位。再從原告與原
    眷戶在94年4月24日簽訂的國防部辦理國軍老舊眷村改建興
    建住宅社區房地買賣契約(下稱房地買賣契約書)内容，就本
    件社區停車場部分，房地買賣契約第19條約定，本契約未約
    定者，適用國軍老舊眷村改建條例及其他相關法令規定。而
    眷村新建規劃設計原則第10點㈡規定，如果為滿足一戶一車
    位，而開挖地下二層，則工程費用由原眷戶自行負擔。本件
    社區既已建構地下二層停車空間，且社區原眷戶均有攤付定
    比的自負額，理應滿足一戶一車位。
　⒍依前所述，原告有補足不足停車位給本件社區全體共有人的
    義務，因此被告通過本件案由二決議，是基於維護社區權益
    ，是權利的正當行使，不是以加害原告為主要目的；且本件
    案由二決議只是約定「於原起造人（即原告）未妥善解決本
    社區地下室停車位不足問題前，以維持各車位使用現況，暫
    緩抽籤分配車位」，而不是永久不抽籤，只要原告履行應補
    足停車位義務給本件社區全體共有人後，就可以辦理抽籤。
    況且，本件社區共有140戶，目前住戶共有126戶，其餘部分
    尚未售出，現階段各戶至少有分配1格停車格，故現階段暫
    時停止抽籤，並未違反民法第818條、公寓大厦管理條例第9
    條第1項前段規定，更無所謂民法第148條權利濫用的情事，
    原告誤將本條規約解讀成「永久不抽籤」，顯然有所違誤。
　⒎本件案由二決議，是公寓大廈管理條例第9條第1項但書所指
    的「另有約定」，可以排除該條本文規定的適用。原告主張
    本件案由二決議違反違反公寓大廈管理條例第9條第1項規定
    ，侵害原告權利，所以決議無效一事，並無理由。
　⒏原告未依公寓大廈管理條例第32條第2項時間內表示反對意見
    ，不可以再透過訴訟片面主張決議無效。又本件案由二決議
    是依本件社區住戶規約約定，經區分所有權人半數以上及其
    區分所有權比例合計半數以上出席，以出席人數半數以上及
    其區分所有權比例占出席人數區分所有權半數以上的同意行
    之，沒有違反公寓大廈管理條例第31條規定，也沒有未經區
    分所有權人同意而無效的情事，所以，原告主張本件案由二
    決議有顯失公平及權利濫用等無效事由，不足以採信。
㈡、本件109年決議、案由七決議並未違反公寓大廈管理條例第4
    條第1項、民法第148條規定而無效：
　⒈公寓大廈物業管理人員的職責是包含社區訪客的門禁安全與
    識別計晝。而房屋仲介業者受屋主委託帶看房屋辦法規定，
    房仲業者於進場帶看前，需至社區管理中心出示委任授權書
    ，經保全人員審查電詢所有權人無誤後，才可以辦理帶看手
    續。
　⒉兩造多年來處理房屋事宜的人員經常更換，難以在一時之間
    確認彼此的身份與來意，徒增社區門禁管理作業的困擾。一
    般而言，公寓大樓區分所有權人委託仲介公司售屋，屋主必
    須將委託書或授權書放置於管理室，利於社區門禁管理。原
    告在本件社區所有的建物共計14戶，究竟授權給誰帶看，帶
    看何間原告的房屋，社區保全人員需知悉才能維護社區門禁
    安全。所以，被告為維護社區健全運作，制定本件空屋辦理
    處理辦法，目的不是針對原告有強制阻擾之意，更無權利濫
    用的情事。所以，原告主張本件109年決議、案由七決議有
    干涉原告就其所有的本件社區建物的自由、使用收益的權利
    ，並無理由。
　⒊依前開所述，雙方就原告是否補足本件社區停車位一事，尚
    有糾紛，沒有結果。而原告在本件社區還有14戶空屋尚未出
    售，原告將他所有的房屋出售，而新承購戶卻於入住後才得
    知兩造間的停車位糾紛，勢必徒增困擾，甚至將可能再度衍
    生訴訟，勞民傷財。所以，本件109年決議、案由七決議也
    是保障未來新承購戶知悉兩造紛爭的權利。
　⒋本件109年決議、案由七決議的內容，並沒有限制有意承購戶
    與原告承辦人員進入本件社區參觀原告的空屋，也沒有強制
    或禁止的規定，更與公序良俗無關；該內容只是要求被告主
    委陪同善盡告知提醒的責任，並未妨害原告房屋出售的權益
    ；至於婉拒配合，是指被告主委婉拒配合相關人員前往地下
    室停車場，以避免爭議，而從以前到現在，被告主委從來沒
    有拒絕相關人員進入社區的情形。所以，原告主張本件109
    年決議、案由七決議有權利濫用的行為等語，不足以採信。
　⒌本件109年決議、案由七決議的內容雖對於區分所有建物的共
    有部分及門禁管理作業作出相關限制，但是，此等限制並未
    違反平等、比例原則。
㈣、並聲明：原告之訴駁回。
三、法院的判斷：　
㈠、公寓大廈之區分所有權人會議乃全體區分所有權人組成之最
    高意思機關，主要係為區分所有建物內各區分所有權人之利
    害關係事項所召開，其決議係屬多數區分所有權人意思表示
    一致之行為而發生一定私法上之效力，其性質與民法社團總
    會相同，法理上自得援用民法有關社團總會決議之相關規定
    ，而類推適用民法第56條之規定（最高法院92年度台上字第
    9號民事判決意旨參照）。又總會決議之內容違反法令或章
    程者，無效，民法第56條第2項有明文規定。所以，如果區
    分所有權人會議的決議違反法令或規約時，就應屬無效。
㈡、本件社區住戶共140戶，但是其中一戶已撥為本件社區活動中
    心，實際上可供住宅用途戶數為139戶。社區地下室法定停
    車位為123個的事實，雙方沒有爭執（見本院卷第357至358
    頁、第366頁），且有使用項目更動申報書在卷可佐(見本院
    卷第349頁)，此部分事實可以認定。
㈢、本件社區地下一、二層為防空避難室兼停車空間，有使用執
    照可憑（見本院卷第371至377頁），且屬全體住戶共同所有
    、使用等情形，雙方沒有爭執(見本院卷第264頁)。又原告
    為本件社區區分所有權人，已經提出建物登記謄本為證（見
    本院卷第267至293頁），被告也沒有爭執，上開事實也可以
    認定。
㈣、原告沒有增設使本件社區地下室停車位數量與總戶數相同的
    義務：　
  ⒈建築物新建、改建、變更用途或增建部分，依都市計畫法令
    或都市計畫書之規定，設置停車空間。其未規定者，住宅、
    集合住宅等居住用途建築物。樓地板面積超過500平方公尺
    ，都市計畫內區域，每150平方公尺設置一輛，都市計畫外
    區域，每300平方公尺設置一輛。建築技術規則建築設計施
    工編（下稱建築設計規則）第59條有明文規定。
  ⒉根據上開建築法規，是規定居住用途建築物，依照樓地板面
    積多寡配置一定數額的停車位（即法定停車位），並非規定
    需每一居住單元一輛（即一戶一車位）。換句話說，法定停
    車位與總戶數不一定相同，只要符合依照上開法規計算出的
    車位數量，就已達到設置標準。本件社區法定停車位為123
    個，被告也自認原告已移交相同數量的法定停車位給本件社
    區(見本院卷第358頁)，就難認原告有補足停車位的義務。
  ⒊停車空間之設置，依左列規定：一、停車空間應設置在同一
    基地內。但二宗以上在同一街廓或相鄰街廓之基地同時請領
    建照者，得經起造人之同意，將停車空間集中留設。建築技
    術規則第59條之1第1款也有明文。
  ⒋原告在興建本件社區時，曾提出同意書記載「有關嘉義市建
    國一五六村新建工程D、J、P1、F2等四棟地下室『法定停車
    位』不足，依據建築技術規則第五十九條之一第一款規定辦
    理，本部同意D棟地下二層不足一停車位向H棟地下二層借用
    ...」等語，有同意書在卷可佐(見本院卷第121頁)。且使用
    執照申請書上也記載「本基地(D棟)地下二層不足一部停車
    位，向H棟地下二層借用」等語(見本院卷第189頁)，雙方都
    沒有爭執。
  ⒌依照上開建築法規，原告為起造人是可以將停車空間集中留
    設。而依同意書、使用執照申請書的記載，原告是同意將本
    件社區「法定停車位」一部留設在H棟，並不是指原告同意
    將不足本件社區住戶戶數停車位留設在H棟，被告又不爭執
    原告已交付符合法定數量的停車位給社區。況且，原告是向
    建築主管機關提出上開文件同意「法定停車位」的集中留設
    ，不能以此推論是承諾日後購屋者，不足本件社區住戶總戶
    數之全部停車位日後均可在H棟使用，或是原告應向H棟借用
    不足總戶數的停車位。被告辯稱，原告依照同意書、使用執
    照申請書，負有補足與戶數相同停車位的義務，就不可採。
  ⒍眷村新建規劃設計原則第10點㈡就國軍老舊眷村停車場規劃設
    計規定「1.原則上開挖地下一層供停車使用，若為滿足一戶
    一車位而開挖地下二層，其增加工程款由眷戶自行付擔。 (
    若因法規規定必須開挖二層時，依法規設計之)」(見本院卷
    第307頁)。
  ⒎而上開眷村新建規劃設計原則，是原告為達成眷村改建條例
    第1條所定加速更新國軍老舊眷村、提高土地使用經濟效益
    、興建住宅照顧原住戶、保存眷村文化及改善都市景觀的目
    的，所為預定改建的執行規劃，並無賦予同意改建的原眷戶
    或權益承受人有請求原告應依前述規劃設計原則而進行改建
    的請求權，原告本來就須視在各階段各項條件能否合法順利
    成就，以決定採取何種措施為如何處理的裁量權限。至於眷
    村改建條例第20條第3項是規定「原眷戶可獲得之輔助購宅
    款及自備款負擔金額，依各眷村之條件，於規劃階段，由主
    管機關以書面向原眷戶說明之。」，指的是主管機關應以書
    面向原眷戶說明購屋輔助及自行負擔金額，並非指原告必須
    以書面向眷戶說明眷村改建設計內容，被告辯稱原告未依上
    開條例通知區分所有權人，召開細部規畫說明會等語，應有
    誤會，自不可採。
  ⒏此外，開挖地下室二層供停車使用的原因眾多，可能是因為
    法規規定(例如一層地下室停車位不足法定停車位數量)或是
    為了滿足一戶一車位的規劃等，而原告否認本件社區停車位
    是為了滿足一戶一車位而開挖，被告也未提出證據證明，自
    不能因本件社區地下室有二層供停車使用，即認為當時是為
    了一戶一車位而開挖，及原告有承諾本件社區住戶日後均有
    車位使用。另外，眷村改建條例第1條、第5條第1項前段、
    第6條第1項等規定也沒有明文規範國軍老舊眷村改建後需一
    戶一車位。被告依此抗辯，原告應滿足一戶一車位，補足本
    件社區停車位，就不可採。
  ⒐被告另抗辯，當初眷村改建時，每戶住戶都有簽立一份切結
    書，內容是日後如果分配房屋，每戶都有一個車位，一戶一
    車位是當時雙方議定合意的內容等語，但是原告否認。被告
    就對自己有利的事實，沒有提出任何證據來證實自己的說法
    ，此部分抗辯，並不可採。
  ⒑再從原告與眷戶簽立的房地買賣契約(見本院卷第393至399頁
    )，並無約定原告(賣方)應提供一戶一車位給眷戶(買方)。
    至於契約書第19條約定「本契約未約定者，適用國軍老舊眷
    村改建條例及其他相關法令規定。」等語，而眷村改建條例
    或眷村新建規劃設計原則，均無強制原告應提供與總住戶數
    量相同的車位數，已如前述。被告抗辯，原告依照房地買賣
    契約書，負有補足至與總戶數數量相同的停車位的義務，自
    不可採。
  ⒒此外，被告未能提出其他原告需設置與總戶數數量相同的停
    車位的法律依據或約定，被告抗辯原告有增設本件社區地下
    室停車位數量與總住戶戶數相符的義務，就無法採信。
㈤、本件案由二決議無效：
  ⒈各區分所有權人按其共有之應有部分比例，對建築物之共用
    部分及其基地有使用收益之權。但另有約定者從其約定。住
    戶對共用部分之使用應依其設置目的及通常使用方法為之。
    但另有約定者從其約定。公寓大廈管理條例第9條第1、2項
    有分別規定。
  ⒉共有部分、公共設施之使用，原則按區權人依其共有之應有
    部分比例使用之，雖得另由區權人以約定（包含規約）限制
    之，惟經由多數決議所為之限制仍需合於平等、比例原則，
    不得逾越必要程度而妨害少數區權人就建物及公共設施之通
    常使用，否則係屬違反民法第148條之權利濫用行為，應認
    無效（最高法院100年度台上字第1293號判決意旨參照）。
  ⒊依照上開規定及說明，可見區分所有權人會議雖然可就公寓
    大廈共用部分之使用，為其他約定，但是上開約定仍應具備
    客觀上合理的理由，且其區別程度亦不得失相當性。否則，
    若任由區分所有權人會議以多數決方式決議共有部分、公共
    設施之使用，無異允許多數人以濫用多數決之方式，形成對
    少數區分所有權人不利之決議或規定。
  ⒋本件社區94年住戶規約第3條第4項第1款原約定「地下室停車
    位：應由每戶一車位抽籤分配之，並負擔該停車位應繳之設
    備使用費，…」、第4項第3款約定「本社區汽機車停車位使
    用管理辦法由管理委員會訂定之，其停車位使用契約格式如
    附件二。」，被告並制定本件抽籤辦法(原內容如附表原條
    文內容所示）；被告在110年12月11日召開本件社區110年度
    區分所有權人會議，通過本件案由二決議，將原抽籤辦法條
    文全數刪除，改訂為如附表修正內容所示等情形，雙方沒有
    爭執，並且有住戶規約、本件抽籤辦法、會議紀錄在卷可佐
    (見本院卷第19頁、第41頁、第67至69頁)。
  ⒌本件社區地下室停車位為123個，數量小於住戶數，而地下室
    為全體區分所有權人共有，已如前述，所以本件社區94年社
    區規約就公寓大廈停車位不足一事才會明定，應由全體住戶
    採行公平且公開抽籤的方式決定車位的分配。本件社區110
    年度區分所有權人會議所通過的本件案由二決議，停止採行
    抽籤方式分配車位的使用，被告雖辯稱只是在原告妥善解決
    停車位問題前，暫緩抽籤，並非永久不抽籤等語。但是，依
    決議內容，如果原告未依照被告要求補足停車位，就不舉辦
    停車位抽籤，而原告並無補足本件社區不足停車位的義務，
    已如前述，可預期日後應不會履行被告要求補足停車位的條
    件，如此無異本件社區實際上不會再抽籤決定停車位。
  ⒍所以，該決議內容，將讓決議前已抽籤分配到車位的住戶可
    繼續永久使用各該車位，決議前未抽籤分配到車位的住戶則
    無法使用社區停車位，則本件案由二決議已嚴重限制現在未
    分配到車位的區分所有權人即原告使用車位的權利，甚至達
    喪失車位使用權的程度，違反公平原則。
  ⒎而且，本件案由二決議要求原告承擔其本不應負擔之義務(即
    提供與社區總戶數相同數量的停車位之義務)，才可以參與
    社區停車位抽籤，且其在本件社區現所有的房屋，須自行與
    其他社區協商借用停車位，與一般住戶相比，明顯增加原告
    身為區分所有權人之負擔。原告主張被告是以多數決方式，
    形成較少數區分所有權人不利之分擔決議或約定，是以損害
    他人為主要目的，而屬權利濫用，就為可採。
  ⒏被告雖另辯稱目前住戶共有126戶，現階段各戶均至少有一戶
    停車格，故暫時停止抽籤，不違反民法第818條等規定等語
    。然而，原告現為本件社區區分所有權人，且就地下室為共
    有人，即使未實際入住，仍與其他社區共有人相同，都有按
    照應有部分比例使用收益共用(地下室)部分的權利，本件案
    由二決議停止停車位抽籤分配，等於一開始即排除原告使用
    地下室停車位，自然對於原告權益有所損害，被告此部分抗
    辯，自不足採。
  ⒐區分所有權人會議依前條規定未獲致決議、出席區分所有權
    人之人數或其區分所有權比例合計未達前條定額者，召集人
    得就同一議案重新召集會議；其開議除規約另有規定出席人
    數外，應有區分所有權人三人並五分之一以上及其區分所有
    權比例合計五分之一以上出席，以出席人數過半數及其區分
    所有權比例占出席人數區分所有權合計過半數之同意作成決
    議。前項決議之會議紀錄依第三十四條第一項規定送達各區
    分所有權人後，各區分所有權人得於七日內以書面表示反對
    意見。書面反對意見未超過全體區分所有權人及其區分所有
    權比例合計半數時，該決議視為成立。第一項會議主席應於
    會議決議成立後十日內以書面送達全體區分所有權人並公告
    之。公寓大廈管理條例第32條有明文規定。
  ⒑所以，區分所有權人會議依公寓大廈管理條例第31條規定，
    未獲致決議、出席區分所有權人之人數或其區分所有權比例
    合計未達定額，可依同條例第32條第1項規定重新召集會議
    並作成決議，決議作成後，依同條例第32條第2項規定予各
    區分所有權人於期限內表達反對意見的機會，書面反對意見
    未超過上開法定門檻時，該決議視為成立。
  ⒒本件110年區分所有權人會議已經通過本件案由二決議，自無
    上開法規的適用，被告辯稱原告未依公寓大廈管理條例第32
    條第2項規定於期限內表達反對意見，不可以再透過訴訟片
    面主張決議無效，顯有誤會，不可採信。
㈥、本件109年決議、案由七決議無效：　　
  ⒈區分所有權人除法律另有限制外，對其專有部分，得自由使
    用、收益、處分，並排除他人干涉，公寓大廈管理條例第4
    條第1項有明文規定。該條是民法第765條所定所有權人除法
    律另有規定外，享有使用、收益、處分並排除他人干涉之所
    有權權能內容之再次重申，憲法第22條保障人民財產權規範
    功能，亦透過該條為體現，區分所有權人使用、收益其專有
    部分，除非符合法律保留原則，不得予以限制。區分所有權
    人會議雖然可以另外約定對區分所有權人所有權有所限制，
    但是該限制仍應合於公共秩序及善良風俗，亦不得違反比例
    原則，自屬當然。
  ⒉本件社區在本件109年區分所有權人會議及110年度區分所有
    權人會議，分別通過本件109年決議、本件案由七決議，訂
    立出售空屋處理辦法等情，雙方沒有爭執，且有會議記錄在
    卷可佐(見本院卷第73至75頁、第141至143頁)。
  ⒊該辦法内容依照經國新城D棟管理委員會辦理房屋買賣及國防
    部出售空屋處理流程圖，是原告派員前來社區，管理員通知
    主委到場，主委未到，則婉拒配合。主委到場，國防部如無
    先行來文告知，婉拒配合，如有，則主委安排委員同行，主
    委一行人陪同進入社區，明確告知承購戶無法提供車位，召
    集管委會商議對策等情，有該處理流程圖附卷可查(見本院
    卷第75頁)。
  ⒋原告基於所有權人地位，本得自行出售房屋，並排除他人干
    涉，無須經社區或大樓管理委員會同意。上開辦法卻規定，
    原告要先行來文告知要出售所有的房屋，且要通知主委到場
    ，並且要有管委會其他委員陪同，是對原告就所有房屋使用
    、收益、處分增加法律所沒有的限制；而且本件社區區分所
    有權人就地下室均為共有人，對地下室停車位自具有請求公
    平抽籤分配使用的權利，另外原告並無補足停車位不足的義
    務，均已如前述，上開辦法卻針對特定區分所有權人即原告
    之承購戶告知無法提供車位，亦是對於區分所有權人為不同
    之對待標準。被告無法提出合理的區別理由，則本件109年
    決議、案由七決議所通過的本件空屋處理辦法，是以損害特
    定區分所有權人(即原告)為主要目的，形成對少數區分所有
    權人課予不符比例原則的不利益，而構成權利濫用。
  ⒌被告雖辯稱是為了維護社區門禁健全運作才增訂出售空屋處
    理辦法等語。但是被告自承對於其他住戶沒有相關規定，只
    是進來的人要通知管委會等語(見本院卷第360頁)，而且被
    告如為維護社區安全，也可要求來訪的人員需出具識別證或
    公文、委託書等文件為管制措施，卻制定出售空屋處理辦法
    ，顯然是過度限制區分所有權人對其專有部分的使用、收益
    ，採取之手段已超越達成目的必要之程度，對原告財產權造
    成不合理的侵害，被告上開辯解，就難以採信。　　
四、結論，原告訴請確認本件案由二決議、109年決議、案由七
    決議無效，均有理由，應該准許。
五、本件事證已經明確，兩造其餘攻擊、防禦方法及所舉證據，
    經本院審酌後，認為不影響本件判斷的結果，就不一一論列
    。　　
六、訴訟費用負擔之依據：民事訴訟法第78條。
七、據上論結，原告之訴有理由，因此判決如主文。
中　　華　　民　　國　　111 　年　　9 　　月　　29　　日
                  民事第一庭  法  官  吳芙蓉
以上正本係照原本作成
如對本判決上訴須於判決送達後20日內向本院提出上訴狀 
如委任律師提起上訴者，應一併繳納上訴審裁判費。 
中　　華　　民　　國　　111 　年　　10　　月　　3 　　日
                              書記官  王立梅 
附表：　　　　　　
原條文內容 修正內容 一、依社區各棟（甲、乙、丙）分別公開抽籤決定。 二、地下室一、二樓所有車位數量依棟別放於抽籤箱內供住戶抽籤。 三、如所抽的車位籤不合意者，須等住戶抽完籤後，再另行抽籤，以一次為限。 四、依使用者付費原則，抽有停車位者每月須繳交清潔費200元，採年繳方式收費共計2400元。 五、抽籤後一週內未繳清潔費者，即喪失該停車位之使用權，管委會依權責將該停車位重新分配。 六、爾後每年12月10日至25日間，擇日公告抽籤日期，抽完籤後一週內將當年之清潔費一次繳清。 一、本社區所有戶數為140戶，扣除國部所管理之18戶後，共122戶。 二、國防部交付之車位為132個，本D社區依使用執照核准圖面之地下室停車位計一二三車位，在原起造人國防部未妥善解決本社區地下室停車位不足問題前，以維持各車位使用現況，暫緩抽籤分配車位。 三、國防部所管理之戶數中尚未經本大樓分配停車位者，依國防部93年9月24日之『同意書』，國防部自行向H棟借用，函文如附件可供鈞鑒。 四、為維護國防部新購戶與社區原住戶權益，避免日後衍生爭議，國防部所列管【302號、302號13F、304號、304號14F、306號、306號2F、308號、308號14F、310號、310號11F、312號、312號2F、312號5F、312號14F、314號、314號14F、316號、318號】等18戶房屋不足之停車位，須自行與其他社區協商借用，所以有意承購國防部所列管之18戶房屋者，請先行與國防部確認其停車位事宜，以免日後權益有所爭議。